臺灣臺南地方法院民事判決　　
109年度訴字第1066號  
原      告  李武勲  

訴訟代理人  林志雄律師
被      告  葉李金鑾

            李明雅  


            李幸蓁  


            李慈娉  

上四人共同
訴訟代理人  許超欽  
被      告  黃源全  


上列當事人間分割共有物事件，經本院於民國110年2月18日言詞
辯論終結，判決如下：
    主  文
兩造共有坐落臺南市○區○○○段000000地號土地及其上同段1172建
號建物應予變價分割，所得價金由兩造按附表所示應有部分比例
分配。　　
訴訟費用由兩造依附表所示應有部分比例負擔。
    事實及理由
一、原告主張：坐落臺南市○區○○○段000000地號土地及其上同段
    1172建號建物(門牌號碼臺南市○區○○○路○段00巷00號，下稱
    系爭房地），為兩造所共有，應有部分比例如附表所示。系
    爭房地並無使用目的不能分割之情形，兩造亦無不分割之約
    定，是依民法第823條第1項、第824條規定，訴請裁判分割
    。又系爭房地如以原物分配於各共有人，顯有困難，如採變
    價分割，共有人按應有部分比例分配變賣所得，自屬公平，
    且共有人中有意願取得系爭房地，亦得於變價程序參與投標
    ，或行使優先承購權，對各共有人之權益，亦無不利，故以
    變價分割為可採等語。並聲明：如主文第1項所示。
二、被告葉李金鑾、李明雅、李幸蓁及李慈娉四人，均同意變價
    分割。
三、被告黃源全則陳稱：伊年事已高，現與伊子居住在系爭房地
    ，不同意分割。
四、本院之判斷：
  ㈠按各共有人，除法令另有規定外，得隨時請求分割共有物，
    但因物之使用目的不能分割或契約訂有不分割之期限者，不
    在此限，民法第823條第1項定有明文。查系爭房地為兩造所
    共有，應有部分比例如附表所示，業據原告提出登記謄本可
    稽（見本院南司調卷第49-55頁）。又兩造對於系爭房地並
    無不分割之約定，而系爭房地亦無法令限制不能分割，或使
    用目的不能分割之情事，依上開規定，原告自得起訴請求裁
    判分割，被告黃源全陳稱不同意分割，並無可採。
　㈡次按共有物之分割，依共有人協議之方法行之；分割之方法
    不能協議決定，或於協議決定後因消滅時效完成經共有人拒
    絕履行者，法院得因任何共有人之請求，命為下列之分配：
    ⑴以原物分配於各共有人。但各共有人均受原物之分配顯有
    困難者，得將原物分配於部分共有人。⑵原告分配顯有困難
    時，得變賣共有物，以價金分配於各共有人；或以原物之一
    部分分配於各共有人，他部分變賣，以價金分配於各共有人
    ，民法第824條第1項、第2項分別定有明文。又分割共有物
    ，究以原物分割或變價分配其價金，法院固有自由裁量之權
    ，不受共有人主張之拘束，但仍應斟酌當事人之聲明，共有
    物之性質、經濟效用及全體共有人利益等，公平裁量（最高
    法院98年度台上字第2058號判決意旨參照）。
　㈢本院審酌：系爭共有物為2層樓加強磚造建物及其坐落基地，
    性質上不可分離，應合併整體分割，兩造共有人共計6人，
    均受原物分配，顯有困難。而原告及被告葉李金鑾、李明雅
    、李幸蓁及李慈娉等五人，均同意採行變價分割，且其等應
    有部分比例合計為24分之23，人數及應有部分均占多數比例
    ，被告黃源全雖反對變價分割，但其應有部分為24分之1，
    僅占少數。認以共有物之性質、經濟效用及全體共有人利益
    等情事，應採變價分割之方式，將變價所得由兩造依應有部
    分比例分配，較為適當公平。
五、末按因共有物分割、經界或其他性質上類似之事件涉訟，由
    敗訴當事人負擔訴訟費用顯失公平者，法院得酌量情形，命
    勝訴之當事人負擔其一部，民事訴訟法第80條之1定有明文
    。本件雖採用原告主張之變價分割，然兩造均同受其利，故
    命由兩造各按應有部分比例負擔訴訟費用，併此敘明。
中　　華　　民　　國　　110 　年　　2 　　月　　26　　日
                  民事第一庭  法  官  陳淑卿
以上正本係照原本作成。
如不服本判決，應於送達後20日內，向本院提出上訴狀並表明上
訴理由，如於本判決宣示後送達前提起上訴者，應於判決送達後
20日內補提上訴理由書（須附繕本）。
如委任律師提起上訴者，應一併繳納上訴審裁判費。
中　　華　　民　　國　　110 　年　　3 　　月　　2 　　日
                              書記官  謝璧卉
附表：
編號 共有人  應有部分 1    葉李金鑾 6分之1  2    李明雅  6分之1  3    李武勲  72分之37 4    李幸蓁  18分之1 5    李慈娉  18分之1 6    黃源全  24分之1